最高法院刑事判決　　　　　　　九十六年度台非字第二三二號
上　訴　人　最高法院檢察署檢察總長
被　　　告　甲○○
上列上訴人因被告公共危險案件，對於台灣雲林地方法院中華民
國九十六年三月二十日第一審確定簡易判決（九十六年度六交簡
字第四二號，聲請簡易判決處刑案號：台灣雲林地方法院檢察署
九十六年度撤緩偵字第一號），認為違法，提起非常上訴，本院
判決如下：
    主  文
原判決撤銷。
本件公訴不受理。
    理  由
非常上訴理由稱：「按判決不適用法則或適用不當者，為判決違
背法令；案件起訴之程序違背規定者，應諭知不受理之判決；檢
察官聲請以簡易判決處刑之案件，經法院認為有刑事訴訟法第四
百五十一條之一第四項但書之情形者，應適用通常程序審判之；
檢察官所為簡易判決處刑之聲請，與起訴有同一之效力。刑事訴
訟法第三百七十八條、第三百零三條第一款、第四百五十二條、
第四百五十一條第三項定有明文。又被告於緩起訴期間內，有違
背第二百五十三條之二第一項各款之應遵守或履行事項者，檢察
官始得依職權或依告訴人之聲請撤銷原處分，繼續偵查或起訴，
此觀同法第二百五十三條之三第一項第三款之規定自明。本件被
告甲○○因酒醉駕駛，犯有修正前刑法第一百八十五條之三之罪
，經台灣雲林地方法院檢察署檢察官依刑事訴訟法第二百五十三
條之一第一項及第二百五十三條之二第一項第四款規定，於民國
九十五年四月六日以九十五年度偵字第一四二七號緩起訴處分書
為緩起訴之處分，緩起訴期間為一年，並命被告應於緩起訴處分
確定後四個月內，向『雲林縣國民中小學紓困助學金專戶』支付
新台幣（下同）三萬五千元。嗣經被告於九十五年九月十九日依
檢察官所命應履行之事項向該專戶如數繳訖（台灣銀行斗六分行
帳號：000000000000），有該分行出具之繳款書收
據聯影本在卷可稽（見九十六年度執字第一○九一號執行卷）。
乃台灣雲林地方法院檢察署檢察官於被告繳納指定之金額後，誤
為尚未繳納，因而於九十五年十一月十六日，以九十五年度撤緩
字第五○號處分書撤銷原緩起訴之處分，並另以九十六年度撤緩
偵字第一號向原審法院聲請簡易判決處刑。揆諸首開規定，本件
起訴之程序違背規定，原審自應改依通常程序，諭知不受理之判
決，始為合法。乃原判決竟逕依檢察官之聲請，論被告以酒醉駕
駛罪，處有期徒刑四月，並諭知易科罰金之折算標準，顯有判決
適用法則不當之違背法令。案經確定，且於被告不利，原依刑事
訴訟法第四百四十一條、第四百四十三條提起非常上訴，以資糾
正。」等語。
本院按：檢察官為緩起訴處分者，得命被告於一定期間內遵守或
履行刑事訴訟法第二百五十三條之二第一項各款所定事項；被告
於緩起訴期間內如有違背上開應遵守或履行事項之規定時，檢察
官得依職權或依告訴人之聲請，撤銷原緩起訴處分，繼續偵查或
起訴，刑事訴訟法第二百五十三條之二第一項、第二百五十三條
之三第一項第三款分別定有明文。按緩起訴與不起訴，皆係檢察
官終結偵查所為處分，檢察官得就已偵查終結之原緩起訴案件，
繼續偵查或起訴，應以原緩起訴處分係經合法撤銷者為前提，此
乃法理上所當然。檢察官為緩起訴處分，若係命被告於一定期間
，向公庫或指定之公益團體支付一定之金額者，苟被告已遵命履
行，但檢察官誤認其未遵命履行，而依職權撤銷原緩起訴處分，
並提起公訴（或聲請簡易判決處刑）時，該撤銷原緩起訴處分之
處分，即存有明顯之重大瑕疵，依司法院釋字第一四○號解釋之
同一法理，應認此重大違背法令之撤銷緩起訴處分為無效，與原
緩起訴處分未經撤銷無異。其後所提起之公訴（或聲請簡易判決
處刑），應視其原緩起訴期間已否屆滿，分別適用刑事訴訟法第
三百零三條第一款或第四款為不受理之判決，始為適法。亦即，
如原緩起訴期間尚未屆滿，因其起訴（或聲請簡易判決處刑）係
違背刑事訴訟法第二百五十三條之三第一項第三款以原緩起訴處
分已經合法撤銷為前提之規定，應認其起訴（或聲請簡易判決處
刑）之程序違背規定，依同法第三百零三條第一款之規定，為不
受理之判決；於原緩起訴期間已屆滿，應認其起訴（或聲請簡易
判決處刑）違反「緩起訴期滿未經撤銷，而違背第二百六十條之
規定再行起訴」，依同法第三百零三條第四款之規定，諭知判決
不受理。本件被告甲○○因服用酒類，不能安全駕駛動力交通工
具而駕駛，經台灣雲林地方法院檢察署檢察官於九十五年四月六
日為緩起訴處分（九十五年度偵字第一四二七號），緩起訴期間
為一年，並命被告應於緩起訴處分確定後四個月內，向「雲林縣
國民中小學紓困助學金專戶」繳納三萬五千元。嗣經被告於九十
五年九月十九日向該專戶如數繳訖，有台灣銀行斗六分行九十五
年九月十九日代理國庫繳款書影本可稽。乃台灣雲林地方法院檢
察署檢察官於被告繳納指定之金額後，誤認為尚未繳納，因而於
九十五年十一月十六日，以九十五年度撤緩字第五○號處分書撤
銷原緩起訴處分，揆諸首開說明，其撤銷原緩起訴處分之處分，
自屬重大違背法令，應為無效，與原緩起訴處分未經撤銷無異。
台灣雲林地方法院檢察署檢察官於原緩起訴期間未屆滿前之九十
六年一月十七日另向原審法院聲請簡易判決處刑，其聲請簡易判
決處刑之程序即屬違背規定，原審自應改依通常程序，諭知不受
理之判決，始為合法。乃原判決竟逕依檢察官之聲請，論被告以
犯不能安全駕駛動力交通工具罪，處有期徒刑四月，並諭知易科
罰金之折算標準，顯有判決適用法則不當之違背法令。案經確定
，且於被告不利，非常上訴意旨執以指摘，為有理由，應由本院
將原判決撤銷，另為不受理判決之諭知，以資救濟。
據上論結，應依刑事訴訟法第四百四十七條第一項第一款、第三
百零三條第一款，判決如主文。
中　　華　　民　　國　九十六　年　　九　　月　 二十 　日
                      最高法院刑事第六庭
                          審判長法官  呂　潮　澤
                                法官  吳　昆　仁
                                法官  孫　增　同
                                法官  吳　　　燦
                                法官  李　英　勇
      本件正本證明與原本無異
                                      書  記  官
中　　華　　民　　國　九十六　年　　九　　月　二十七　日
                                                      ｚ
